最高法院民事裁定　　　　　　　　　　　　　　　　　九十一年度台上字第六三號
　　上　訴　人　乙○○
　　訴訟代理人　許雅芬律師
　　　　　　　　江信賢律師
　　　　　　　　蔡文彬律師
　　被上 訴 人　甲○○
　　　　　　　　己○○
　　　　　　　　丁○○
　　　　　　　　丙○○
　　　　　　　　戊○○
　　右　一　人
　　法定代理人　己○○
　　　　　　　　黃秀蜜
右當事人間請求分割共有物等事件，上訴人對於中華民國九十年七月十七日臺灣高等
法院台南分院第二審更審判決（八十六年度上更(四)字第六四號），提起上訴，本院裁
定如左：
    主  文
上訴駁回。
第三審訴訟費用由上訴人負擔。
    理  由
按對於第二審判決上訴，非以其違背法令為理由，不得為之。民事訴訟法第四百六十
七條定有明文。依同法第四百六十八條規定，判決不適用法規或適用不當者，為違背
法令。而判決有同法第四百六十九條所列各款情形之一者，為當然違背法令。是當事
人提起上訴，如依民事訴訟法第四百六十八條規定，以第二審判決有不適用法規或適
用法規不當為理由時，其上訴狀或理由書應有具體之指摘，並揭示該法規之條項或其
內容。若係成文法以外之法則，應揭示該法則之旨趣。倘為司法院解釋、或本院之判
例，則應揭示該判解之字號或其內容。如以民事訴訟法第四百六十九條所列各款情形
為理由時，其上訴狀或理由書，應揭示合於該條款之事實。上訴狀或理由書如非依此
項方法表明，或其所表明者，顯與上開法條規定之情形不相合時，即難認為已對第二
審判決之違背法令有具體之指摘，其上訴自難認為合法。本件上訴人對第二審判決提
起上訴，核其上訴理由略稱：民國七十三年八月五日之合約書（分割協議）上所列之
當事人陳芳雄、許連鄉均非土地所有人，竟參予分割協議，該協議即屬無效。且系爭
合約書之附圖與合約書所標註的符號全然不同，顯見兩者非同時做成，亦難認有分割
之協議。又系爭二三一與二三一之七號土地並未連接，原審竟違反土地複丈辦法第二
十一條之規定而為合併分割，自非合法。況其間另有一計畫道路面積約五六‧七八平
方公尺，原審未斟酌伊所主張，將該計畫道路歸由兩造保持共有，尤非允當云云，無
非係就原審依取捨證據、認定事實及解釋契約之職權行使所論斷：系爭土地之全體共
有人均有參與七十三年八月五日之分割協議，並於分割合約書簽名蓋章，附圖與合約
書之騎縫處亦有全體共有人之簽章，其中列名之陳芳雄與許連鄉均係以購買系爭土地
之利害關係人身分，於合約書上蓋章，該分割協議合約即係全體共有人所為。雖合約
書之文字未記載共有人王龍飛、林含笑、王水瀨、黃金火、李蔡錦治分配之位置及面
積，然該合約書之附圖既已表明上開共有人分配之位置及面積，嗣後地政機關作成之
複丈圖，經比對附圖與合約書之內容，亦均相符。上訴人辯稱：協議書之附圖均以英
文字母標註，而合約書全文卻未見有英文字，復未記載共有人王龍飛等人分配之位置
及面積，謂各該文件為無效，即無足採。至系爭二三一、二三一之七號土地，係自原
二三一號土地分割出，乃因上訴人於訴訟中同意按原共同原告許連鄉等六人之請求，
先行辦理分割，將該六人欲分得部分之土地分別登記予許連鄉等六人，該原二三一號
土地始分割出二三一至二三一之七號計八筆土地。其分割登記取得單獨所有權者為：
二三一之一號：陳宣宏、二三一之二號：陳宣裕、二三一之三號：李蔡錦治、二三一
之四號：黃金火、二三一之五號：王水瀨、二三一之六號：許連鄉。剩下之二三一號
及之七號，則為兩造共有。該土地不在前述原協議分割之範圍，被上訴人請求合併分
割，要無不合。為期公平，認將原判決附圖（下稱附圖）所示Ｈ、Ｉ土地分別分歸上
訴人各人所有；將附圖所示Ａ部分分歸被上訴人共有為適當，並依中華民國企業技術
鑑定委員會（收集有關成本收益市場之資料，參考當地現況及發展遠景，依估價理論
與實際公平價值之研究分析）鑑定結果，命被上訴人為補償如原判決附表(三)所載金額
。及該鑑定已審酌二二八、二二九號土地部分計劃道路被上訴人已為補償（即合約書
第二條所載），而為補償費之鑑定，故無庸將計劃道路部分，另行劃出為兩造共有等
情，指摘其為不當，而非具體表明合於不適用法規、適用法規不當、或民事訴訟法第
四百六十九條所列各款之事實，難認對該判決之如何違背法令已有具體之指摘。依首
揭說明，應認其上訴為不合法。
據上論結，本件上訴為不合法。依民事訴訟法第四百八十一條、第四百四十四條第一
項、第九十五條、第七十八條，裁定如主文。
中      華      民      國    九十一    年      一      月      十      日
                              最高法院民事第七庭
                                  審判長法官  蘇  茂  秋
                                        法官  徐  璧  湖
                                        法官  朱  建  男
                                        法官  曾  煌  圳
                                        法官  李  慧  兒
      右正本證明與原本無異
                                              書  記  官
中      華      民      國    九十一    年      一      月    二十二    日
